【裁判字號】    99,台上,3581
【裁判日期】    990610
【裁判案由】    強盜等罪
【裁判全文】
最高法院刑事判決            九十九年度台上字第三五八一號
上  訴  人  甲○○
            乙○○
            丙○○
上列上訴人等因強盜等罪案件，不服台灣高等法院中華民國九十
九年三月三十一日第二審判決（九十八年度上訴字第五０九四號
，起訴案號：台灣板橋地方法院檢察署九十八年度偵字第一九二
二五號），提起上訴，本院判決如下：
    主  文
上訴駁回。
    理  由
按刑事訴訟法第三百七十七條規定：上訴於第三審法院，非以判
決違背法令為理由，不得為之。是提起第三審上訴，應以原判決
違背法令為理由，係屬法定要件，如果上訴理由書狀並未依據卷
內訴訟資料，具體指摘原判決不適用何種法則或如何適用不當，
或所指摘原判決違法情事，顯與法律規定得為第三審上訴理由之
違法情形，不相適合時，均應認其上訴為違背法律上之程式，予
以駁回。本件原審經審理結果，認為上訴人甲○○、乙○○、丙
○○等人（下稱上訴人等三人）加重強盜未遂與甲○○非法寄藏
制式手槍、子彈之犯行罪證明確，因而撤銷第一審關於上訴人等
三人上開部分之科刑判決（甲○○另被訴搶奪部分，原審撤銷第
一審該部分判決，改判諭知無罪確定；甲○○及乙○○加重竊盜
、乙○○搶奪部分均經第一審判刑確定），改判仍均論上訴人等
三人以結夥攜帶兇器毀壞安全設備強盜未遂罪，甲○○處有期徒
刑伍年月、乙○○處有期徒刑肆年捌月、丙○○處有期徒刑肆
年拾月，及各為相關沒收之宣告。另論甲○○以非法寄藏制式手
槍罪（非法寄藏槍、彈，依想像競合犯從一重處斷），處有期徒
刑伍年陸月，併科罰金新台幣拾萬元，並諭知罰金如易服勞役折
算之標準；及為相關沒收之宣告。且就甲○○所犯各罪之主刑部
分定應執行有期徒刑拾年貳月，併科罰金新台幣拾萬元，並諭知
罰金如易服勞役折算之標準。已詳敘其調查、取捨證據之結果及
憑以認定犯罪事實之心證理由。對於上訴人等三人否認犯行之供
詞及其所辯各語認非可採，亦予以論述指駁。從形式上觀察，原
判決尚無足以影響判決結果之違背法令情形存在。上訴人等三人
上訴意旨略稱：依據被害人丁○○○之證詞，可知甲○○持槍向
丁○○○經營之銀樓玻璃櫥窗射擊三發子彈後，再由丙○○持鋁
棒敲擊玻璃，惟因櫥窗為防彈玻璃無法擊破，且觸動警鈴，上訴
人等三人見無法得逞，立即駕車逃逸，客觀上僅對櫥窗為強暴行
為，並非對被害人強暴，在被害人意思自由尚未及表達被壓抑時
，已完成強暴行為，應屬於搶奪未遂，始為適法。另由被害人陳
稱：伊聽到槍聲害怕之證詞，尚不得據以推認其遭強盜之事實，
而上訴人等三人未實際接觸被害人，亦無證據證明被害人處於不
能抗拒狀態，原判決所認被害人當時之意思自由應已受到上訴人
等三人之壓抑而喪失，係推測之詞，並無證據認定，有判決理由
不備之違法等語。甲○○上訴意旨另略以：原判決昧於事實且任
意推斷犯罪事實，又對於甲○○之證據漏而不審。另監視器翻拍
照，上訴人等三人並未攜帶預備搜刮金飾之袋子，顯然目的並非
強盜。而乙○○所稱：「是甲○○指使我去做的」等語，是在尚
富汽車商行搶奪租賃客戶資料部分之供詞，原判決將此作為銀樓
部分之證據，並以強盜論，有應於審判期日調查之證據未予調查
與判決理由矛盾之違法云云。丙○○上訴意旨另略稱：丙○○與
甲○○、乙○○等二人基於砸店警告之意思前往警告被害人，本
件並無事證足認丙○○與甲○○、乙○○等二人有強盜行為分擔
，利益如何分配，以及丙○○何以有強盜動機與目的，原審僅憑
變裝、竊得車牌黏貼等推測擬制方法，逕認丙○○與甲○○、乙
○○有強盜犯意聯絡，且上訴人等三人均稱係洩忿砸店警告，復
未進入銀樓挾持壓制被害人，此有利上訴人等三人之事證，原審
未詳敘不採之理由，亦有判決理由不備之違法云云。惟查：(一)、
採證認事，乃事實審法院之職權，其對證據證明力之判斷，如未
違背經驗法則或論理法則，復已敘述其憑以判斷之心證理由，即
不能任意指為違法。原判決綜核甲○○坦承寄藏槍、彈，且持槍
枝朝銀樓櫥窗玻璃射擊三發子彈之情，與扣案槍、彈，經送內政
部警政署刑事警察局鑑定結果均具殺傷力，且警察採取現場遺留
之彈頭包衣碎片及彈殼等物，送請鑑定結果為認均係制式彈頭銅
包衣碎片，至於彈殼則係由同一槍枝所擊發等情，以及扣案之棒
球鋁棒等證物，並援引被害人於警詢時稱：「當時我跟朋友在店
內聊天，突然我就聽到店外有人持槍，向櫥窗玻璃連開三槍，之
後又聽到櫥窗遭人敲打三下聲音後，就發現歹徒逃逸。」（見偵
卷第十七頁反面），於第一審證稱：「（他們打玻璃，你會害怕
嗎？）會，怎麼可能不害怕。」（見第一審卷第一四０頁反面）
等證言。說明客觀上被害人當時之意思自由應已受到上訴人等三
人之壓抑而喪失，達於不能抗拒之程度。且論述甲○○持槍枝朝
銀樓櫥窗玻璃射擊三發子彈，嗣丙○○依原犯意聯絡，持鋁棒敲
擊玻璃，衡以社會常情，一般人如處於被害人之情狀下，亦即面
對手持槍枝、鋁棒等物之三名年輕力壯歹徒，且連續近距離開槍
射擊三發子彈等情，該等行為在客觀上，被害人之自由意思應已
受到壓抑而喪失，達到不能抗拒之程度。復敘明強盜罪所施用之
強暴、脅迫手段，祇須足以壓抑被害人之抗拒，使其喪失意思自
由為已足，縱暴力未與被害人身體接觸，或被害人實際無抗拒行
為，仍於強盜罪之成立不生影響，是自不得以前開攻擊破壞行為
於短暫時間即結束，且甲○○是朝櫥窗玻璃開槍，並非對被害人
之身體為強暴行為等情，即認被害人當時未達不能抗拒之程度等
由。所為論斷，核無違反客觀存在之證據法則。上訴人等三人上
訴意旨以其等之行為，客觀上應屬於搶奪未遂，無證據證明被害
人處於不能抗拒狀態，原判決認被害人當時之意思自由應已受到
壓抑而喪失，係推測之詞云云，指摘原判決有不備理由之違法，
自非適法之第三審上訴理由。(二)、原判決依憑乙○○於第一審時
證稱所穿著運動長褲有口袋等語，說明案發時是六月夏天，上訴
人等三人竟穿長袖衣褲。且金飾體積小，上訴人等三人所穿著衣
褲之口袋，即能裝置為數不少之金飾，並無另攜袋子前往，以備
裝放贓物之必要。而以甲○○辯稱若係強盜何以未攜帶袋子前往
云云，暨辯護人辯稱：「扣案證物並無預備搜刮的袋子」云云，
並無足取，業於理由內依憑調查所得之證據，詳加指駁。又原判
決係採用上訴人等三人分別於警詢、第一審時供稱略以：甲○○
提供藍色運動長褲及藍色長袖運動外套、頭套，供乙○○、丙○
○換裝，且叫乙○○準備鋁棒，由乙○○、丙○○將竊得車牌二
面以雙面膠黏在原車牌上等詞，說明上訴人等三人並非偶發臨時
犯案，而係有所準備並基於強盜犯意前往。所為論斷於法並無不
合。雖原判決就此繼續說明：「況乙○○在本院審理時一度承認
搶劫犯行，並供稱是甲○○指使我去做的。可見被告三人間確有
強盜的犯意聯絡，亦堪認定。」（見原判決第十四頁第十八至二
十列），其中「況乙○○在本院審理時一度承認搶劫犯行，並供
稱是甲○○指使我去做的。」等詞，縱觀該筆錄全部意旨，應係
指坦承業經其撤回第二審上訴之搶奪部分而言，並非有關被訴在
銀樓之加重強盜未遂部分之供述，且乙○○於原審之審理程序已
稱：「沒有強盜犯意」等語（見原審卷第一四三頁），則原判決
將乙○○坦承搶奪之詞，併置於加重強盜部分論述，雖有瑕疵，
然原審並非單憑乙○○該項陳述作為認定上訴人等三人加重強盜
犯行判決之基礎，且上訴意旨復未說明除去上開乙○○陳述之證
據，原判決即不能為同一事實之認定，故原判決此部分之違誤，
難謂於判決有所影響，依刑事訴訟法第三百八十條之規定，仍不
得為合法之第三審上訴理由。(三)、原判決已說明甲○○於警詢、
偵查時，雖稱銀樓老闆娘做人失敗，心生不滿提議砸店洩恨等詞
，但卻稱銀樓老闆娘與其並無直接恩怨糾紛，且於第一審時又改
稱因在銀樓門口停車起爭執云云，然所供理由前後迥異，又若確
有其事，何以於三個月後始去砸店。況被害人於警詢與第一審中
均證稱不認識上訴人等三人，亦未曾因停車糾紛與他人起爭執等
語。再從上訴人等三人預先租車並貼上竊得之車牌以供逃避追緝
，乃至攜帶棒球鋁棒，穿戴頭套、長袖衣褲及手套掩人耳目等情
觀察，顯見其等係有計畫且已超出予被害人警告之必要性，而與
常情有違。且依憑卷附現場監視器翻拍照片所示（見偵卷第七一
、七三、七四頁），丙○○自副駕駛座開車門下車前，甲○○已
戴頭套，左手持手槍，靠立在駕駛座旁，朝銀樓櫥窗玻璃作射擊
動作，之後丙○○始下車。又丙○○仍持鋁棒敲擊櫥窗時，乙○
○雖站立丙○○身後，但係面朝甲○○駕駛之小客車，顯已準備
返回車上等事證。說明上訴人等三人原亦可選擇直接進入銀樓內
施強暴或脅迫在場之人交出財物方式，或敲擊櫥窗玻璃無法將其
打破後，改採直接進入銀樓內施強暴或脅迫在場人交出財物方式
劫財，惟此非其等原預定方式。而甲○○持槍射擊及丙○○拿鋁
棒敲擊櫥窗玻璃，均未能打破，於警鈴已響，警察隨後即將到來
情形下，其等選擇趕緊離開，未進一步繼續採取其他措施，與常
情並無違背等由。而以上訴人等三人辯稱與銀樓老闆娘有停車糾
紛，僅意在砸店，無強盜主觀犯意云云，均為卸責之詞，殊無足
取，於理由內依憑調查所得之證據，詳加指駁。所為論斷，核與
經驗及論理等證據法則皆無違背，亦無丙○○上訴意旨所指判決
理由不備或甲○○上訴意旨所指原判決昧於事實且任意推斷犯罪
事實又對於甲○○之證據漏而不審之違法情形，就此指摘，自非
上訴第三審之合法理由。至於上訴人等三人其餘上訴意旨，經核
或仍持原判決已說明理由而捨棄不採之陳詞辯解，全憑己見，再
為單純之事實上爭執；或就屬於事實審法院採證認事職權之行使
，泛詞指摘，難認已符合首揭法定之第三審上訴要件。其等之上
訴違背法律上之程式，應予駁回。
據上論結，應依刑事訴訟法第三百九十五條前段，判決如主文。
中    華    民    國  九十九  年    六    月    十    日
                      最高法院刑事第九庭
                          審判長法官  邵  燕  玲
                                法官  李  伯  道
                                法官  孫  增  同
                                法官  李  英  勇
                                法官  施  俊  堯
本件正本證明與原本無異
                                      書  記  官
中    華    民    國  九十九  年    六    月   十四   日
                                                      V

司法院資訊處製作；財團法人民間司法改革基金會備份。
